【裁判字號】    95,易緝,194
【裁判日期】    950516
【裁判案由】    違反動產擔保交易法
【裁判全文】
臺灣臺中地方法院刑事判決      九十五年度易緝字第一九四號
公  訴  人  臺灣臺中地方法院檢察署檢察官
被      告  丙○○
上列被告因違反動產擔保交易法案件，經檢察官聲請以簡易判決
處刑（九十三年度偵緝字第一四０七號），本院臺中簡易庭認為
不宜以簡易判決處刑，簽移由本院刑事庭依通常程序審理，本院
合議庭裁定由受命法官獨任行簡式審判程序，判決如下：
    主  文
丙○○動產擔保交易之債務人，意圖不法之利益，將標的物遷移
，致生損害於債權人，處有期徒刑參月，如易科罰金，以參佰元
折算壹日。
    犯罪事實
一、丙○○於民國九十一年九月十九日（惟相關文件之簽約日期
    則載為九十一年九月二十三日），以附條件買賣之動產擔保
    方式，向奇異資融股份有限公司購買車牌號碼2V- 5995號之
    自用小客車一輛（為三菱SAVRIN 2.0之轎式休旅車），為動
    產擔保交易之債務人。雙方約定總價金為新臺幣（下同）一
    百一十二萬二千三百六十元，扣除頭期款九千元於簽約同時
    給付外，餘款應自九十一年十月二十日起至九十六年九月二
    十日止，以每月為一期，分六十期，按月給付一萬八千五百
    五十六元；在價金未全部付清之前，標的物仍屬奇異資融股
    份有限公司所有，丙○○僅得依約占有使用（惟於辦理動產
    擔保交易設定登記時，仍將車主逕行登記為丙○○），並須
    將車輛停放在臺中市○區○○○街一一五巷三九號六樓之一
    處，不得任意遷移或為其他處分。詎丙○○在取得系爭車輛
    後，因經商失敗，自九十二年七月二十日起，即拒不付款，
    更意圖不法之利益，將該標的物遷移他處，致奇異資融股份
    有限公司無法取回占有、再行出賣，所餘九十四萬六千三百
    五十六元之債權亦無處取償，而受有損害。
二、案經奇異資融股份有限公司訴由臺灣臺中地方法院檢察署檢
    察官偵查起訴，本院改由受命法官獨任行簡式審判程序。
    理  由
一、上開犯罪事實，業據被告丙○○坦承不諱，核與證人即告訴
    代理人沈秋金、乙○、甲○○分別於警詢或檢察官訊問中證
    、指述之意旨相符；此外，復有告訴人奇異資融股份有限公
    司提出之附條件買賣契約書、動產擔保交易附條件買賣設定
    登記申請書、車主聯、付款紀錄查詢資料等各影本一份分別
    附卷可稽（均附於發查卷內），並有本院依職權查得之汽車
    車籍資料一份在卷可佐（附於本院易字卷第九頁）。被告於
    檢察官訊問及本院審理中，雖一度辯稱：系爭2V- 5995號之
    自用小客車，係由地下錢莊之業者謝廣強，為逼伊早日還清
    對於地下錢莊之欠債，夥人強行扣走云云，然其於檢察官訊
    問中原稱：「（有何證據證明車被地下錢莊扣走？）沒有，
    那天只有我在場」、「（地下錢莊的人將車扣走是否經你同
    意？）那時他們來四人，說車要先扣走，我有同意」、「（
    你跟地下錢莊的糾紛及車被扣走是否有報警？）沒有」等語
    （見偵緝卷第二十七、二十八頁），是依其初始之供述，則
    縱謝廣強等人確有將車輛扣走之事實，其亦非無以系爭屬於
    債權人奇異資融股份有限公司所有之自用小客車，解決其個
    人燃眉之急之其他債務糾紛之不法利益意圖存在，自亦具有
    將系爭自用小客車「出質」之不確定犯罪故意。然無論如何
    ，證人謝廣強既否認有扣走系爭自用小客車之行為（見偵緝
    卷第七十一頁以下謝廣強於檢察官訊問中之證述），本案復
    除被告之供述外，欠缺任何可能關於此部分之客觀證據，自
    無從採擇為本案事實之一部。而被告已為認罪之表示，該自
    用小客車於被告之管領中經遷移不明又屬事實，自足認被告
    關於認罪之陳述，合於客觀之事實，堪採為認定犯罪事實之
    證據。本件事證明確，被告犯行堪以認定。
二、核被告丙○○所為，係犯違反動產擔保交易法第三十八條之
    罪（動產擔保交易之債務人，意圖不法之利益，將標的物遷
    移，致生損害於債權人）。爰審酌被告雖素行良好（並無任
    何前案紀錄，有臺灣高等法院被告前案紀錄表在卷可按），
    犯後復已坦承犯行，並表達願意還款之意，惟畢竟於案發後
    ，始終無任何清償之行為，亦未與告訴人達成和解，且其雖
    接受審訊之態度良好，然偵查、審理期間，兩度經發布通緝
    ，期間則滯留大陸地區不歸，亦未顯其真誠、負責面對此案
    之態度，另其本案積欠及肇致告訴人奇異資融股份有限公司
    損害之金額亦稍多等一切情狀，予以量處如主文所示之刑，
    並諭知易科罰金之折算標準，以示懲儆。
據上論斷，應依刑事訴訟法第四百五十二條、第二百七十三條之
一第一項、第二百九十九條第一項前段，動產擔保交易法第三十
八條，刑法第十一條前段、第四十一條第一項前段，罰金罰鍰提
高標準條例第一條前段、第二條，判決如主文。
本案經檢察官李斌到庭執行職務。
中    華    民    國  九十五   年    五    月  十六  日
                  臺灣臺中地方法院刑事第六庭
                          法  官  鄧  敏  雄
上正本證明與原本無異
如不服本判決，應於送達後十日內向本院提出上訴狀（須附繕本
），上訴於臺灣高等法院臺中分院。
                          書記官  黃  士  益
中    華    民    國    95    年    5     月    16    日
附錄本案論罪科刑法條全文：
動產擔保交易法第三十八條
動產擔保交易之債務人，意圖不法之利益，將標的物遷移、出賣
、出質、移轉、抵押或為其他處分，致生損害於債權人者，處三
年以下有期徒刑、拘役或科或併科六千元以下之罰金。


司法院資訊處製作；財團法人民間司法改革基金會備份。
